臺灣台中地方法院民事判決　九十年度簡上字二八○號
　　上　訴　人　駿翔企業股份有限公司
　　法定代理人　甲○○
　　訴訟代理人　乙○○
　　法定代理人　丙○○
右當事人間請求給付貨款事件，上訴人對於中華民國九十年五月二十三日本院臺中簡
易庭九十年中簡字第八六四號第一審判決提起上訴，本院判決如左：
    主  文
上訴駁回。
第二審訴訟費用由上訴人負擔。
    事  實
甲、上訴人方面：
一、聲明：
（一）原判決廢棄。
（二）駁回被上訴人在第一審簡易之訴。
二、陳述：除與原判決記載相同者，茲引用之外，補稱：
（一）上訴人於民國（下同）八十八年間因接受大陸廠商即益睦貿易有限公司（以下
      簡稱益睦公司）之訂單，而向被上訴人購買系爭貨物，被上訴人本應依契約內
      容、品質、規格生產製造貨物；上訴人將前開由被上訴人生產交付之貨物運抵
      大陸，經上訴人之買主益睦公司驗貨後，因系爭貨物存有諸多瑕疵而遭退回，
      整批貨物仍堆置於大陸買主之貨倉中，無法利用，則被上訴人之給付顯未能達
      契約之目的，不僅係屬未依債之本旨提出之給付，亦使上訴人因該項交易而受
      有損害。
（二）由前述，系爭貨物既遭國外廠商以瑕疵退回，即為可歸責於被上訴人之事由，
      致給付不能。復按因可歸責於債務人之事由，致為不完全給付者，債權人得依
      關於給付遲延或給付不能之規定行使其權利。又債權人亦得解除其契約並主張
      同時履行抗辯。被上訴人未依本系爭契約約定之內容、品質、數量、規格交付
      貨物，上訴人自得拒絕被上訴人之請求，並援引上訴書狀之送達為解除本件系
      爭買賣契約之意思表示，原審僅依被上訢人片面指述，即為不利於上訢人之認
      定殊屬不妥。
（三）查系爭樣品既為被上訴人製作提出以供上訴人進行選購，並經上訴人審驗確認
      ，該項樣品規格、尺寸、硬度、顏色，除別有特約外，即應以樣品為標準，且
      倘無任何約定，被上訴人應無法進行製造，今被上訴人未交付與該樣品之尺寸
      、規格、顏色、硬度相符之貨物即屬「未依債之本旨提出給付」，且已構成違
      約事由。次以系爭貨物已遭貨主拒絕，此乃因系爭貨物之PVC底台材質之優劣
      攸關鞋子製作之成敗，即該PVC底台之硬度若低於標準70度，即為不合格，製
      作出之成品容易變形，無法負重，而系爭同一批貨料中，竟有硬度僅達50度二
      千一百四十雙之PVC底台混充其中，合標準硬度之PVC底台僅有二千六百零八雙
      ，亦即被上訴人交付之貨物中竟有半數未達標準，即未依債之本旨進行清償，
      依法被上訴人應無請求給付貨款之權利。
（四）又系爭契約雖未將貨品之規格、尺寸、硬度、顏色等記載於書面，但係依被上
      訴人製作提出並經上訴人審驗確認後之樣品製作，不能稱未予約定，又縱如被
      上訴人所稱未予約定，然被上訴人所交付之二千一百十四雙大底，低於財團法
      人鞋類設計暨技術研究中心所定PVC底台材質最少不得低於中等品質70度之標
      準，系爭貨品底台硬度不夠無法完全接合造成變形，並致買主拒收該等貨品，
      亦屬未依債之本旨提出給付，即已構成違約。
（五）再者，系爭貨品係訴外人益睦公司指定由被上訴人製作，且交易之通常習慣，
      均僅就每筆交易之貨品抽樣檢視，並無將所有貨品逐一檢查之可能，況就系爭
      貨品，上訴人僅點收數量，其硬度尚須最後成品之加壓接合程序方能確定，是
      上訴人待廠商通知始發現貨品存有瑕疵，當屬合理，又上訴人發見瑕疵後立即
      通知被上訴人，且邀其前往查看，竟遭拒絕，並非如被上訴人所稱未從速檢查
      ，後又未通知。
三、證據：除援用第一審所提證據外，補提聯勝鞋業有限公司訂購單、出貨明細表（
    以上均為影本）、財團法人鞋類設計暨技術研究中心各一份為證，並聲請訊問證
    人林存中、楊奇水。
乙、被上訴人方面：
一、聲明：如主文第一項所示。
二、陳述：除與原判決記載相同者，茲引用之外，補稱：
（一）依兩造所簽訂之系爭貨物買賣契約（報價單），其上第三條規定：「買買標的
      物若有瑕疵時，乙方︵即上訴人︶應於貨物出廠後二十五日內通知甲方（即被
      上訴人）」等語。準此，被上訴人依約即於八十八年八月間製造完成系爭貨物
      並已提供交付予上訴人，惟上訴人於收受貨物後迄至同年九月底間︵早逾契約
      所定二十五日之通知期︶，從未向被上訴人提出貨物具有瑕疵情事之任何書面
      ，足見上訴人之瑕疵抗辯有違常情，與事實不符，亦與雙方合約條款所定不合
      ，是上訴人所主張貨物瑕疵抗辯應不足採。又上訴人遲至被上訴人之公司會計
      向其催收貨款時，始提出貨物瑕疵拒絕付款之抗辯，益證被上訴人出售之上開
      貨物部分，於交付時並無瑕疵，自應視上訴人已承認其所受領之物，要無疑義
      。因之，若上訴人抗辯被上訴人所出售之上開貨物有何瑕疵，並已即時通知者
      ，自應由上訴人負舉證之責。
（二）又上訴人既未舉證證明被上訴人生產之貨物材料具有如何不符契約品質之瑕疵
      復未說明產品瑕疵與契約之不能履行間具有如何之因果關係，其主張洵無理由
      。另若系爭貨物真有瑕疵存在，惟何以從上訴人卷附原審之資料中，仍見有貨
      物成型出口之情事？再者，卷附上訴人所提之驗貨報告單，乃屬上訴人與交易
      之貿易商間就其交易產品品質良窳之認定，殊與被上訴人無涉，且上訴人所提
      書證均為內部文書，不足以證明相關事實，且不論其驗貨報告單上所載內容是
      否屬實，由該驗貨報告單上所載貨物之瑕疵情形以觀，應認係上訴人加工不當
      所造成，不能據此論斷被上訴人所供材料之貨物有瑕疵，況且被上訴人所交付
      系爭材料之貨物，依兩造所簽立之報價單所載，其上並無就材料之顏色特為任
      何之約定，亦足徵系爭貨物之顏色，並不得據為有無瑕疵認定之標準，事屬當
      然。
三、證據：除援用第一審所提證據外，補提報價單為證。
    理  由
甲、程序方面：
    訴之變更或追加，非經他造同意，不得為之。但第二百五十五條第一項第二款至
    第六款情形，不在此限，民事訴訟法第四百四十六條第一項定有明文。又按訴狀
    送達後，原告不得將原訴變更或追加他訴。但請求之基礎事實同一者，不在此限
    ，民事訴訟法第二百五十五條第一項第二款亦定有明文。本件上訴人就被上訴人
    之給付貨款請求權，辯以貨品有瑕疵，故援引物之瑕疵擔保之規定解除系爭契約
    ，嗣於提起本件上訴時追加以民法第二百二十七條不完全給付及同時履行抗辯之
    規定，拒絕給付系爭貨款，本院審酌上訴人上開追加之訴，與原起訴部分之基礎
    事實同一，故應准許，先此敘明。
乙、得心證之理由：
一、本件被上訴人起訴主張上訴人於八十八年間，向被上訴人購買材料，因上訴人未
    給付貨款計壹拾捌萬肆仟玖佰柒拾貳元，爰本於買賣之法律關係，請求上訴人給
    付前開貨款及法定遲延利息。上訴人則以被上訴人所提供之貨品有瑕疵，經訴外
    人益睦貿易有限公司向上訴人反應後，上訴人主張解除契約等語，資為置辯。
二、查上訴人於八十八年間經大陸廠商即益睦公司之訂單，而向被上訴人購買系爭貨
    物，而被上訴人於八十八年七月二十四日出具買賣標的物之報價單與上訴人，上
    訴人亦簽名於其上，應認兩造就系爭報價單內所載之買賣條件，已達成意思表示
    之合致，其報價單內為如下之記載：一、「型號ＨＬ９８７８，材質ＰＶＣ超輕
    ，單色價３８，段數３５－４１」，兩造並約定上訴人發現買賣標的物有瑕疵時
    ，應於貨物出廠後二十五日內通知被上訴人，嗣上訴人經由大陸之聯勝鞋業有限
    公司（以下簡稱聯勝公司）於同年月二十八日傳真一紙訂購單予被上訴人其中除
    針對系爭買賣標的物之數量予以特定為總計四千七百二十二雙，並就系爭買賣標
    的物即鞋類大底之左右長度特別要求需一致外，其餘型號、材質、單色價及段數
    均同前開報價單所載，其後被上訴人於同年八月二十日出貨，將系爭貨品交付被
    上訴人指定之大陸聯勝公司，此有報價單、訂購單、送貨單及對帳明細表各一紙
    為證，並經證人林存中證述綦詳，復為兩造所不爭執，堪認屬實。
三、本件被上訴人主張其既已依買賣契約之約定，將買賣標的物交付予上訴人，上訴
    人自應給付系爭貨款等語，上訴人則以系爭貨品部分之硬度與樣品不符，爰依物
    之瑕疵擔保及不完全給付之規定解除契約並主張同時履行之抗辯，拒絕給付系爭
    貨款等情，資為置辯。惟查：
（一）按當事人主張有利於己之事實者，就其事實有舉證之責任，民事訴訟法第二百
      七十七條定有明文。又針對當事人所主張之事實，是否符合其主張適用之法律
      或習慣法之構成要件，除法院業已明瞭以外，當事人於訴訟程序為使法院確信
      事實存在自應提出證據證明，負有舉證責任之一造，若未能證實自己主張之事
      實為真實，縱他造就其抗辯事實即令不能舉證，或其所舉證據尚有疵累，亦應
      受敗訴之判決（參照最高法院十七年度上字第九一七號判例）。又出賣人就其
      交付之買賣標的物有應負擔保責任之瑕疵，而其瑕疵係於契約成立後始發生，
      且因可歸責於出賣人之事由所致者，則出賣人除負物之瑕疵擔保責任外，同時
      構成不完全給付之債務不履行責任（參照最高法院七十七年度第七次民事庭會
      議決議【一】）。再按當事人主張有利於己之事實者，就其事實有舉證之責任
      ，復以私文書應由舉證人證其真正，而當事人提出之私文書必須真正而無瑕疵
      者，始有訴訟法之形式的證據力，此形式的證據力具備後，法院就其中之記載
      調查其是否與系爭事項有關，始有實質的證據力之可言（民事訴訟法第三百五
      十七條、最高法院四十一年度台上字第九七一號判例可參）。
（二）上訴人稱系爭貨品之硬度與樣品不符，因該PVC 底台之硬度低於標準70度，製
      成品容易變形，已達無法使用之程度等語，固提出益睦公司之驗貨單一紙、財
      團法人鞋類設計暨技術研究中心試驗報告二紙為證，惟查：
  １、上訴人所提出之以益睦公司為抬頭之驗貨單據，業經被上訴人以該驗貨單據為
      上訴人內部之文書而否認其真正，並主張驗貨單之內容不足以證明系爭貨品確
      有瑕疵等語，上訴人自應就此驗貨單之作成名義人即益睦公司曾為文書內容之
      表示等情為舉證，惟由該文書表徵之形式觀之，雖有益睦公司表列文件之冠名
      ，卻無公司之大小印鑑，又雖有驗貨員之簽名，然此人是否即為益睦公司之代
      表等節，上訴人均未提出相關之事證以實其說，誠難認此文書確係由益睦公司
      出具，退而言之，縱上訴人憑前開驗貨單指陳系爭貨品存有硬度低於標準之瑕
      疵，但於該次驗貨仍以接受系爭貨品為處理結論，並無要求改正或退貨，此據
      該驗貨單係勾勒於「接受」欄等情足稽，是倘系爭貨品確有如上訴人所述之難
      以修補、無法使用之瑕疵，上訴人或益睦公司應逕為退貨，何以仍接受系爭貨
      品，從而，上訴人持驗貨單指稱系爭貨品存有瑕疵，實難採信。
  ２、另上訴人指陳被上訴人係提供米色大底為樣品，自應依樣品之品質製作成品，
      詎被上訴人竟交付黑色大底，與樣品之硬度並不相符，並持財團法人鞋類設計
      暨技術研究中心試驗報告二紙為證，陳稱系爭貨品之標準硬度應為70度云云，
      惟查：
   (1) 兩造於前開之報價單及訂購單上係就系爭貨品之材料約定為「輕料PVC 」，然
      於前開單據上不僅無就貨品之顏色、硬度加以約定，亦未載明兩造以何顏色、
      硬度之貨樣為依據，藉以訂定系爭貨品應具備之品管標準，衡情，倘上訴人於
      簽立契約時即重視系爭貨品之硬度，理應於報價單內補具說明，或於訂購單內
      列記為條件，詎均付闕如，應認兩造針對系爭貨品並未約定一定之顏色或硬度
      。
   (2) 再者，審閱上訴人所提出之財團法人鞋類設計暨技術研究中心試驗報告之內容
      ，乃該中心依上訴人之申請就被上訴人所製之TPR大底-米色、TPR大底-黑色各
      一隻鑑定其硬度，所得結果為TPR大底-米色為77、TPR大底-黑色為55，均係就
      系爭貨品實際之硬度加以測試，並非就系爭貨品應有之硬度表述意見，是以上
      訴人持該試驗報告陳稱系爭貨品之標準硬度為70度，應屬誤會。
  ３、復以，被上訴人將系爭貨品交付予上訴人後，上訴人應依系爭貨品之性質，依
      通常程序，從速檢查其所受領之物，如發見有由被上訴人負責之瑕疵時，應即
      通知被上訴人，申言之，上訴人應負有檢查通知之義務，藉以提供被上訴人以
      補正之機會，繼查：系爭報價單上第三條規定：買賣標的物若有瑕疵時，上訴
      人應於貨物出廠後二十五日內通知被上訴人等語，此業經上訴人簽名於報價單
      上確認無訛，上訴人就其所發現之瑕疵是否於兩造約定之期限內通知被上訴人
      一情，雖陳稱得以提出傳真文件為證，並聲請傳訊證人楊奇水，然查：傳真文
      件係上訴人單方製作之文件，且是否確實藉由傳真系統遞送至被上訴人處，難
      以由寄發傳真之一方所提出之文件探知，復以，上訴人稱其係藉由電話聯絡被
      上訴人，而證人楊奇水在旁聽聞，然上訴人既係以電話聯絡，證人縱在旁聽聞
      ，卻無法證明收話之他方確實為被上訴人，又證人僅聽聞上訴人片面之陳述內
      容，實無法經由證人之證述以明上訴人所指稱之：系爭貨品存有瑕疵，且已將
      此瑕疵通知被上訴人等情事，是以本院認上訴人並無提出傳真文件之必要，亦
      無依上訴人之聲請傳訊證人楊奇水之必要，附此敘明。
  ４、從而，兩造既未就系爭貨品應具備之硬度為約定，上訴人亦未證明兩造係依何
      品質之貨樣達成合意以製成成品，上訴人就系爭貨品標準硬度之陳述，復因其
      所提之前開試驗報告為實然之鑑定而非應為之表述而不予採信，且上訴人雖稱
      系爭貨品因瑕疵已遭退貨，然就此事實，上訴人並未舉證以實其說，應認上訴
      人辯稱系爭貨品有瑕疵等情，難信為真實，故被上訴人所稱上訴人於訂貨時就
      系爭貨品之顏色、硬度，並未特別要求，系爭貨品係依訂購單之條件（包括尺
      寸、規格、材質）加以生產，系爭貨品並無上訴人所指稱之瑕疵等情，堪予採
      信。是上訴人援引物之瑕疵擔保及債務不履行之規定，主張解除契約及同時履
      行抗辯等節，均屬無據，應予駁回。
四、綜上所述，被上訴人既將系爭貨品如數交付上訴人，上訴人就其所辯系爭貨品有
    瑕疵等情，無法舉證，自難以採信，已論述如前。從而，被上訴人本於買賣之法
    律關係，請求上訴人給付系爭貨款壹拾捌萬肆仟玖佰柒拾貳元，及自支付命令送
    達之翌日即九十年二月三日起至清償日止，按年息百分之五計算之利息，為有理
    由，應予准許。是原審判命上訴人如數給付，於法並無違誤，上訴意旨指摘原判
    決不當，求予廢棄改判，為無理由，應予駁回其上訴。
五、據上論結，本件上訴為無理由，依民事訴訟法第四百三十六條之一第三項、第四
    百四十九條第一項、第七十八條，判決如主文。
中　　　華　　　民　　　國　　九十一　　年　　　一　　　月　　二十四　　日
                                臺灣台中地方法院民事第五庭
~B審判長法　官
~B　　　法　官
~B　　　法　官
右正本證明與原本無異
本件不得上訴
中　　　華　　　民　　　國　　九十一　　年　　　一　　　月　　二十四　　日
~B　    法院書記官　洪明霞
